臺灣高等法院刑事判決　　　　　　　　　　　　九十年度重上更(三)字第一七九號
　　上　訴　人　臺灣桃園地方法院檢察署檢察官
　　上　訴　人　甲○○
　　即　被　告
　　選任辯護人　陳萬發
右列上訴人，因被告違反毒品危害防制條例案件，不服臺灣桃園地方法院八十六年度
重訴字第四號，中華民國八十七年十月二十二日第一審判決（起訴案號：台灣桃園地
方法院檢察署八十六年度偵字第一００號、笫四四九號、第五二七號、第六０八號、
第六五一號、第二三三三號、第二三三四號、第二三三五號），提起上訴，經判決後
由最高法院第三次發回更審，本院判決如左：
    主  文
原判決關於甲○○部分撤銷。
甲○○販賣毒品，未遂，處有期徒刑拾伍年，褫奪公權拾年。扣案之毒品海洛因拾伍
包（驗餘淨重五百五十九點六六公克、純質淨重四百七十七點九五公克）沒收銷燬之
，000000000號呼叫器壹只沒收。
    事  實
一、甲○○係台南市警察局第六分局刑事小隊長，身為警務人員，深知海洛因係肅清
    煙毒條例第二條所稱之毒品，不得販賣、持有。八十六年一月八日，丙○○、丁○○經桃園縣警察局龜山分局向臺灣桃園地方法院檢察署檢察官借提外出偵查販
    入毒品海洛因之來源時，丙○○及丁○○二人配合警方打000000000號
    行動電話（以李叔娥名義登記）與甲○○聯絡，佯稱已準備一百六十萬元之價錢
    ，欲向甲○○購買毒品海洛因，甲○○竟基於販賣毒品意圖營利之犯意，予以允
    諾達成協議，並囑其二人南下臺南市交易，並約定至台南市時，再以呼叫器呼叫
    ，甲○○遂持毒品海洛因十五包，等候丙○○、丁○○二人，同日下午九時三十
    分許，丙○○、丁○○抵達臺南市○○路三七九號「茶匠茶藝館」後，再以00
    0000000號呼叫器與甲○○聯絡，甲○○即攜帶毒品海洛因十五包（驗餘
    淨重五百五十九點六六公克，純度百分之八十五點四０，純質淨重四百七十七點
    九五公克），駕駛向友人借來之車號ＳＵ－七七九九號ＢＭＷ牌自用小客車前往
    茶匠茶藝館交易時，即為事先埋伏之警員查獲而未遂，經取出上開毒品海洛因十
    五包、甲○○所有供販賣毒品用之000000000號呼叫器一個，及以李叔
    娥名義登記供販賣毒品海洛因使用之000000000號行動電話一支，並扣
    押之。
二、案經桃園縣警察局龜山分局報告臺灣桃園地方法院檢察署檢察官暨該署檢察官自
    動檢舉偵查起訴。
    理  由
一、訊據上訴人即被告甲○○否認有前揭事實之販賣毒品犯行，辯稱我不認識丙○○
    及丁○○，不可能販賣毒品給他們，只憑他們的口述，當天也沒有查到什麼積極
    證據，毒品海洛因十四包是在伍仁車上查到的，「伍仁」是我的線民，伍仁設計
    陷害我，桃園警方為了爭功，強加把我入罪云云，然查被告甲○○於八十六年一
    月八日，經與被告丙○○、丁○○以000000000號行動電話及0000
    00000號呼叫器聯絡後，於同日晚上九時三十分許，在台南市○○路茶匠茶
    藝館前為警查獲，並於其駕駛之車號ＳＵ－七七九九號ＢＭＷ牌自用小客車空椅
    背面椅套內，扣得毒品海洛因一包之事實，業據被告甲○○自白不諱，且被告於
    警訊時亦稱我於八十六年一月八日下午二十一時三十分在台南市○○路三七九號
    茶匠茶藝館前被警查獲，當時我駕駛一部白色ＢＭＷ牌ＳＵ－七七九九號自用小
    客車，使用000000000號呼叫器、000000000號行動電話，阿
    彬人我認識，不知其真實姓名亦不知其呼叫器，一月八日是阿彬打呼叫器給我，
    警方在我車上駕駛座旁之乘客椅背後套袋內查獲海洛因三十八公克，後來我帶警
    方又去取出海洛因十四包，每包亦是三十八公克，阿彬丁○○於八十六年一月八
    日下午打電話給我時，有問我有無貨，但那是他的暗語，我聽不懂，有問我多少
    錢，但我沒有回答，聽不懂，只聽到他在問別人身上有新台幣一百六十萬元，阿
    彬在台南市○○路三七九號茶匠茶藝館有打二通電話呼叫我，我也回二通，去年
    （指八十五年）八、九月間，我呼叫伍仁，結果是阿彬丁○○回電而認識他（見
    八十六年度偵字第二三三四號卷第十六頁至二十頁、八十六年度偵字第二三三三
    號卷第七頁至十三頁、八十六年度偵字第六○八號卷第六頁至十一頁），於檢察
    官偵查時稱我只見過丁○○一、二次等（見八十六年度偵字第六○八號卷第六頁
    至二十一頁），證人丁○○於甲○○被查獲時於警訊時供稱：「我是八日以丙○○電話簿內所抄之000000000聯絡該毒販，稱我是「伍仁」的朋友叫「
    阿彬」你是否記得，他即稱記得，並稱找一家咖啡館呼叫其000000000
    呼叫器，我就和警方在桃園市○○路上的咖啡館呼叫他，他即回覆，叫我準備新
    台幣一百六十萬元南下台南市再呼叫，他並稱他有毒品，因而會同警方到台南市
    ○○路三七九號茶匠呼叫他，並留下店裡的電話，一會兒該名男子立即就回話，
    並要我走到門外等他，他三分鐘內到，當我走到門外時，他即駕駛ＳＵ－七七九
    九號ＢＭＷ白色自用小客車停到門口，並要我上車再談，我不肯，他同時發現有
    警方就立即要逃走，即遭埋伏之警方查獲，並扣得十五包海洛因毒品」等語（見
    八十六年度偵字第六○八號卷第三頁），證人丙○○於被告甲○○被查獲時，在
    警訊時供稱：「於八十六年元月八日十五時左右，在龜山鄉直接打行動電話00
    0000000號連絡江姓男子（是丁○○連絡的）要海洛因交易，該江姓男子
    叫我倆把錢準備並問要多少數量，我跟丁○○說我們準備約一百六十萬元左右要
    買海洛因，並約定八十六年元月八日晚間十八時至二十時在台南市再聯絡，於同
    日晚間二十時左右到了台南市○○路一間茶匠茶藝館後，由丁○○連絡江姓男子
    呼叫器000000000號後十分鐘內，江姓男子就回電叫阿彬到門口（茶匠
    ），而門口有一部ＢＭＷ，ＳＵ－七七九九號就跟阿彬（指丁○○）正要交易海
    洛因時，就被警方當場查獲海洛因一包，後來警方又查獲海洛因十四包，並經當
    場指認甲○○無誤」等語（見八十六年度偵字第六○八號卷第四頁背面、第五頁
    ），且有關被告甲○○如何為警查獲之事實，亦據證人即佈線查緝之桃園縣警察
    局龜山分局警員李清欽、吳清妙、黃子龍於原審、本院前審時證述甚詳，雖證人
    李清欽、黃子龍於原審及本院前審作證時，關於查得海洛因之細節，前後稍有出
    入，惟此點對於認定被告甲○○販賣毒品之基本行為並無影響，被告甲○○執此
    卸責，尚非可採，復有查獲之毒品海洛因十五包及000000000號呼叫器
    一只及000000000號行動電話一具扣案可證，而扣案之白色粉末十五包
    ，經送鑑定結果，確含毒品海洛因成分，驗餘淨重五百五十九點六六公克，純度
    百分之八十五點四０，純質淨重四百七十七點九五公克），有法務部調查局鑑定
    通知書一紙附卷可憑（見八十六年度偵字第二三三三號卷第二十一頁）。再桃園
    縣警察局龜山分局警員於八十六年一月八日在台南市「茶匠茶藝館」附近查獲之
    十五包海洛因，一包係在被告甲○○之車內查獲外，另十四包係在數百公尺外騎
    樓下查獲，固據該分局警員黃子龍、李清欽證述在卷（見原審卷(一)第一六六頁背
    面、第二二七頁，卷(二)第一八六頁），但被告甲○○於警訊中已供稱：「我帶警
    方又去取出海洛因十四包。」（見偵字第二三三三號卷第八頁），苟該十四包海
    洛因非被告甲○○所有，其又何能知悉海洛因之藏置處所，其辯稱該十四包海洛
    因非其所有云云，亦不足採。又從前開之事證觀之，可知本件原即由丁○○、丙○○連絡被告甲○○購賣毒品海洛因，並約定交付之事項後，被告甲○○出現現
    場並當場扣得毒品海洛因，足見證人丁○○、丙○○前開之所述與事實相合，足
    以採信，又本件雖因被告否認前開之販賣犯行，致無法詳細查悉其實際利得與價
    差，惟按販賣毒品海洛因係違法行為，非可公然為之，亦無公定之價格，不論任
    何包裝，均可任意分裝增減分量，而每次買賣之價量，亦可能隨時依雙方間之關
    係深淺、資力、需求量及對行情之認知、來源是否充裕、查緝是否嚴緊，購買者
    被查獲時供述購買對象之可能性風險之評估等，因而異其標準，並機動調整，非
    可一概而論，販賣之利得除經坦承犯行或價量俱臻明確外，委難察得實情，惟販
    賣之人從價差或量差中牟利方式雖異，其意圖營利之非法販賣行為則一，是除非
    別有事證，足認係按同一價量委買、轉售或無償贈與，確未牟利外，尚難執此遽
    認非法販賣之證據有所未足，再參酌毒品海洛因物稀價昂，且毒品海洛因之交易
    為政府懸為嚴予取締之犯罪，以本件而論，被告甲○○與丁○○、丙○○並無深
    交亦非至親，茍無利得，豈有甘冒重典，而於約定買賣毒品海洛因之現場帶毒品
    海洛因出現之理，是被告甲○○從中賺取差價牟利之營利意圖，至堪認定。再被
    告甲○○於原審調查時或供稱係丁○○呼叫他要找綽號「伍仁」男子，或改稱係
    綽號「伍仁」男子呼叫他問伊丁○○是否有找他，姑不論其前後供述已不一致，
    即依其所述不認識丁○○、丙○○二人，則綽號「伍仁」男子豈有詢問其丁○○
    有否尋訪之理。且被告甲○○於警訊及檢察官偵查時稱阿彬（丁○○）其人認識
    及見過面，是被告甲○○事後稱不認識或稱阿彬是指台南的阿彬，自無可信，況
    依被告甲○○之供述，綽號「伍仁」男子曾於其被查獲前上伊所駕駛之ＢＭＷ自
    用小客車上聊天，倘若丁○○所欲聯絡者係綽號「伍仁」者，於接獲丁○○之呼
    叫後，大可由綽號「伍仁」逕行進入茶藝館尋找丁○○，實無再委託被告甲○○
    打電話請丁○○出茶藝館碰面之必要，參以被告甲○○身為台南市警察局第六分
    局刑事小隊長，擔任偵查犯罪職務，卻無法供出綽號「伍仁」者之真實姓名、年
    籍及其車牌號碼以供傳證，甚至於本院指稱伍仁欠其三十萬元未還，伊係遭「伍
    仁」設陷所害等，惟查本件並非所謂之伍仁所連絡，而係證人丁○○、丙○○與
    被告甲○○連絡購買毒品之事，並由被告甲○○帶毒品於現場出現，被告甲○○
    稱被伍仁陷害已屬無據，且被告甲○○所稱伍仁欠其三十萬元，亦無何證據可證
    ，況被查獲之毒品不只三十萬元，一般人豈會付出超過其欠債金額之毒品之對己
    不利之方法去陷害警員來逃避債務，被告甲○○所述已嫌無據又違常情，無從採
    信，至於台南市警察局第六分局函送被告甲○○承辦陳棟樑、陳丙戍、黃春香等
    煙毒資料十四份（見八十九年度上重更二字第三八號卷第二三六頁至二五一頁）
    ，僅能證明被告甲○○有承辦該部分之案件，不能證明本件係綽號「伍仁」所主
    導，另證人即原為被告甲○○之同事乙○○雖證稱有伍仁之人，但不知其姓名，
    亦不清楚其有無販賣品，對於被告甲○○至茶匠茶藝館之事不知情等，是證人乙○○之所述，亦無法為被告有利之認定，又被告請求調閱之台南市警察局第六分
    局八十六年一月八日被告之出入登記簿，其上係載被告於當日上午十時出去巡邏
    ，當日中午十二時回局，當日下午十八時返組查案等，並無被告報備本案及請求
    支援之情事，是該出入登記簿無法為被告有利之認定，又被告甲○○另稱證人丙○○、丁○○遭警察刑求云云，惟查原審及本院前審先後傳喚為丙○○、丁○○
    二人製作訊問筆錄及參與偵查此案之證人廖伯毅、李清欽，均堅決否認有對證人
    二人刑求逼供之事（見原審卷(一)第一六五頁、本院上重訴六九號卷(一)第一九四頁
    反面），經原審法院向台灣桃園看守所調取證人丙○○、丁○○二人於八十六年
    一月七日入所時之健康檢查報告，證人丙○○於入所時左手手腕處有紅腫之記載
    ，證人丁○○左手手腕處有手銬痕跡，至於胸部部位二人均無任何外傷之記載，
    有該所新收（借提還押）收容人內外傷紀錄表附卷可稽（見原審卷(一)第一七七頁
    、第一七八頁），觀之健康檢查所載內容，如依丙○○、丁○○其二人所述茍遭
    警以手銬將雙手反銬於背部，其中再以大手銬銬住懸空達五小時，及毆打胸部，
    何以胸部未見外傷痕跡，而雙手經手銬反銬懸空支撐全身體重達五小時，亦不致
    僅左手腕處留下紅腫、或手銬銬痕，其二人有關刑求過程之陳述，與健康檢查報
    告上所載之傷勢，顯然不符，遽難採信，抑有進者，丙○○、丁○○二人於八十
    六年一月六日，經警移送台灣桃園地方法院檢察署後，於同年一月九日、一月十
    三日、二月五日、二月十七日分別經該署檢察官開庭訊問，其二人不僅從未提及
    警訊之自白係出自刑求所致，二人並均表示已供出上手請求減刑，保護安全等語
    （見偵字第四四九號卷第五十二頁），況本件原即由丁○○、丙○○連絡被告甲○○購賣毒品海洛因，並約定交付之事項後，經警埋伏，於被告甲○○出現現場
    並當場扣得毒品海洛因，足見證人丁○○、丙○○前開於警訊之所述與事實相合
    ，足以採信，是被告甲○○所稱證人丙○○、丁○○遭警察刑求及丙○○、丁○○事後翻異其詞稱遭警察刑求等，均無可採，被告甲○○請求再傳訊證人丙○○
    ，因本件事證已明，核無必要，被告甲○○所辯，為卸責之詞，不足採信，其犯
    行堪以認定。
二、查海洛因係修正前肅清煙毒條例第二條所稱之毒品，不得販賣、持有，按本件係
    證人丙○○及丁○○經警查獲後，供出被告甲○○有販賣毒品之情事，而由丁○○、丙○○連絡被告甲○○稱要購買海洛因，實際上並無購買毒品之真意，惟被
    告甲○○與丁○○、丙○○連絡後，既已依約前來，並帶毒品前往交易，其即有
    販賣毒品之故意，並已著手實施販賣毒品之行為，僅因購毒者無購買之真意，而
    遭員警當場逮獲致未完成販賣該毒品之行為，仍應構成販賣毒品未遂罪（最高法
    院八十四年度臺覆字第一八一號判決、八十七年度臺上字第三二０六號判決可資
    參照），次按販賣毒品，不以販入後復行賣出為構成要件，僅須以營利為目的將
    毒品販入或賣出，有一及此，其犯罪即屬完成（最高法院著有二十五年非字第一
    二三號、六十八年臺上字第六０六號判例可參），本件被告上開所供用以販賣之
    扣案海洛因，尚無從證明被告取得之際，即以賣出圖利之意而販入，自應為有利
    於被告之解釋，即仍應論以販賣毒品未遂。被告為前開之販賣海洛因之犯行後，
    毒品危害防制條例業於八十七年五月二十日修正公布，同年月二十二日生效，海
    洛因經列為該條例第二條第一項第一款之第一級毒品，而販賣毒品海洛因者，修
    正前肅清煙毒條例第五條第一項規定處死刑或無期徒刑，而依修正後之毒品危害
    防制條例第四條第一項規定處死刑或無期徒刑；處無期徒刑者，得併科一千萬元
    以下罰金，依刑法第二條第一項但書規定，比較新舊法之結果，以行為時之舊法
    即修正前肅清煙毒條例第五條第一項規定有利於被告，自應依修正前之規定論處
    。核被告所為，係犯修正前肅清煙毒條例第五條第一項、第六條之販賣毒品未遂
    罪，其持有毒品之低度行為應為販賣之高度行為所吸收，不另論罪。公訴人認被
    告所為，係犯同條例第五條第一項之販賣毒品既遂罪，尚有未洽。被告已著手於
    犯罪行為之實施而未遂，依刑法第二十六條前段規定，按既遂犯之刑減輕之。
三、公訴意旨另以八十五年十一月初某日，丙○○、丁○○在台南市○○路三七九號
    「茶匠茶藝館」透過綽號「伍仁」者，以每包一兩（三十七點五公克）十二萬元
    之代價，向被告甲○○購買五包（兩）之毒品海洛因，共計六十萬元，再輾轉販
    賣予雷等，因認被告甲○○另涉有肅清煙毒條例第五條第一項之販賣毒品罪嫌
    。查此部分雖據證人丙○○、丁○○於警訊或偵查中有為不利於被告甲○○之陳
    述（見偵字第四四九號卷第四十七頁至第五十一頁、偵字第六０八號卷第二頁、
    第三頁、第四頁），但渠二人並未自承輾轉販賣予雷之情事，況渠二人嗣於原
    審及本院審理時，就此部分均否認向被告甲○○購買毒品海洛因，是渠二人不利
    於被告甲○○之陳述，已有瑕疵，又雷未提及被告甲○○販賣毒品予丙○○、
    丁○○，再輾轉販賣予伊之事實，此部分亦未查獲毒品或買賣毒品之金錢，且查
    無其他補強證據足以證明渠二人此部分之供述與事實相符，自難遽為不利於被告
    甲○○之認定，被告甲○○有此部分之犯行，無法證明，惟公訴人認為被告甲○○此部分之犯行與前開論罪科刑之部分有連續犯之裁判上一罪之關係，故此部分
    不另為無罪之諭知。
四、原審以被告甲○○罪證明確，予以論罪科刑，固非無見，惟查被告甲○○販賣五
    包（兩）之毒品海洛因，共計六十萬元部分，並無其他補強證據足資證明，原審
    亦予以論列，尚有未洽，又本件係證人丙○○及丁○○經警查獲後，供出被告甲○○有販賣毒品之情事，而由丁○○、丙○○連絡被告甲○○稱要購買海洛因，
    實際上並無購買毒品之真意，惟被告甲○○與丁○○、丙○○連絡後，既已依約
    前來，並帶毒品前往交易，其即有販賣毒品之故意，並已著手實施販賣毒品之行
    為，僅因購毒者無購買之真意，而遭員警當場逮獲致未完成販賣該毒品之行為，
    仍應構成販賣毒品未遂罪（最高法院八十四年度臺覆字第一八一號判決、八十七
    年度臺上字第三二０六號判決可資參照），本件被告上開所供用以販賣之扣案海
    洛因，尚無從證明被告取得之際，即以賣出圖利之意而販入，自應為有利於被告
    之解釋，即仍應論以販賣毒品未遂，原審就此部分論以販賣毒品既遂，亦有未合
    ，被告甲○○上訴意旨猶執陳詞，否認犯罪，及檢察官上訴指摘被告甲○○部分
    量刑過輕，雖均無理由，但原判決此部分既有可議，仍屬無可維持，自應由本院
    將原判決關於被告甲○○部分撤銷改判。爰審酌被告甲○○身為警務人員，不知
    克盡職責、維護治安，竟非法販賣毒品，暨其販賣毒品之數量，犯罪之動機、目
    的、手段及犯罪後之態度等一切情狀，量處有期徒刑拾伍年，並依其犯販賣毒品
    罪之性質，宣告褫奪公權拾年，被告甲○○所有毒品海洛因十五包（驗餘淨重五
    百五十九點六六公克），應依修正前肅清煙毒條例第十二條前段沒收銷燬之。又
    被告前述販賣毒品之價格雖約定為一百六十萬元，惟並無交付之情事，被告甲○○無販賣毒品所得之財物，自不予宣告沒收，000000000號呼叫器，係
    被告甲○○供販賣毒品所用之物，均應依同條例第十三條第一項規定沒收。00
    0000000號行動電話，雖為被告甲○○供販賣毒品所用之物，但係案外人
    李叔娥所有，並非被告甲○○所有，不予宣告沒收。
據上論斷，應依刑事訴訟法第三百六十九條第一項前段、第三百六十四條、第二百九
十九條第一項前段、肅清煙毒條例第五條第一項、第六條、第十二條前段、第十三條
第一項、刑法第十一條前段、第二十六條前段、第二條第一項但書、第三十七條第二
項判決如主文。
本案經檢察官蔡瑞宗到庭執行職務。
中      華      民      國    九十一    年     三       月    十九      日
                            臺灣高等法院刑事第十七庭
                                審判長法  官  陳  正  雄
                                      法  官  許  錦  印
                                      法  官  許  宗  和
右正本證明與原本無異。
如不服本判決應於收受送達後十日內向本院提出上訴書狀，其未敘述上訴之理由者並
得於提起上訴後十日內向本院補提理由書（均須按他造當事人之人數附繕本）。
                                      書記官  廖  艷  莉
中      華      民      國    九十一    年     三       月    二十六    日
肅清煙毒條例第五條第一項：
販賣、運輸、製造毒品、鴉片或麻煙者，處死刑或無期徒刑。
